【裁判字號】    96,訴,6105
【裁判日期】    970218
【裁判案由】    損害賠償
【裁判全文】
臺灣臺北地方法院民事判決              96年度訴字第6105號
原      告    乙○○
兼訴訟代理人  甲○○
被      告    探索出版有限公司
法定代理人    丙○○
上列當事人間請求損害賠償事件，本院於民國97年1月28日言詞
辯論終結，判決如下：
    主  文
被告應分別給付原告乙○○新台幣伍仟壹佰柒拾貳元、原告甲○
○新台幣捌仟柒佰捌拾元。
原告其餘之訴駁回。
訴訟費用由被告負擔百分之一，原告乙○○負擔百分之十七，原
告甲○○負擔百分之八十二。
本判決原告勝訴部分，於原告乙○○、甲○○分別以新台幣貳仟
元、參仟元供擔保後，得假執行。
原告其餘假執行之聲請駁回。
    事實及理由
甲、程序方面：
一、本件被告未於最後言詞辯論期日到場，核無民事訴訟法第38
    6條所列各款情形，爰依原告之聲請，由其一造辯論而為判
    決。
二、本件原由乙○○起訴請求被告給付其新台幣（下同）120萬
    元，嗣訴訟中，追加甲○○為原告，並變更為請求被告分別
    給付原告乙○○21萬5,506元、原告甲○○105萬265元。核
    追加原告甲○○部分雖屬訴之追加，惟其請求之基礎事實同
    一；增加請求金額部分則屬擴張應受判決事項之聲明，依民
    事訴訟法第255條第1項第2款、第3款規定，應予准許。
乙、實體方面：
一、原告主張：坐落於台北縣中和市○○路268號15樓之5房屋（
    下稱系爭房屋）原為甲○○所有，於民國95年1月16日移轉
    登記予乙○○所有，被告未經伊同意或向伊承租系爭房屋，
    竟於89年5月22日至96年1月13日，擅將其公司之設立及營業
    地址登記在系爭房屋，致使伊無法出租他人（因為一屋不能
    同時設立兩家公司），受有房租及多繳房屋稅、地價稅之損
    失，爰依侵權行為之法律關係，請求被告賠償乙○○所受損
    害21萬5,506元【包括房租19萬5,000元（＄15,000×13月＝
    195,000）、房屋稅2萬16元（＄10,008×2年＝20,016）、
    地價稅490元（＄245×2年＝490）】、甲○○所受損害105
    萬265元【包括房租100萬5,000元（＄15,000×67月＝100,5
    000）、房屋稅5萬40元（＄10,008×5年＝50,040）、地價
    稅1,225元（245×5年＝1,225）】等情。並聲明：（一）被
    告應分別給付原告乙○○21萬5,506元、原告甲○○105萬26
    5元；（二）願供擔保，請准宣告假執行。
二、被告則以：原告主張伊自89年5月22日起將公司設立及營業
    地址登記設在系爭房屋，並非事實，89年5月22日伊係以台
    北市○○○路○段211巷26弄11號1樓作為營業所在地，90、9
    1年間登記地址亦未變動，於92年間遷址至台北市大同區○
    ○○路○段123巷28號9樓，92年底再遷至台北市大同區○○
    ○路292號7樓，直到93年4間才遷址系爭房屋，故原告請求
    伊賠償89年5月22日至96年1月13日共80個月之房屋損害，並
    無理由。又93年4月遷址至系爭房屋，乃根據同家族經營之
    另一家布波出版有限公司（下稱布波公司）代表與原告簽訂
    房屋租賃契約，一年一約，並明定租賃為營業用，直到95年
    簽訂最後一次租約。則在伊將公司登記在系爭房屋至辦理遷
    出登記為止，布波公司既向原告承租系爭房屋及按期給付原
    告房租，原告自無受有房租損失。亦即原告並不會因伊於93
    年4月間至95年12月間將公司地址設在系爭房屋而受有租稅
    上之不利益，是其請求伊賠償，洵屬無據等語，資為抗辯。
    並聲明：原告之訴及假執行之聲請均駁回。
三、兩造不爭執之事實：
    查系爭房屋原為甲○○所有，於95年1月16日移轉登記予乙
    ○○所有，被告曾將其公司之設立及營業地址登記在系爭房
    屋（並未占有系爭房屋），及原告於95年4月26日將系爭房
    屋出租予布波公司等事實，為兩造所不爭執，並有建物所有
    權狀、建築改良物贈與所有權移轉契約、土地贈與所有權移
    轉契約書、95年契稅繳款書、贈與免稅證明書、房屋稅繳納
    證明書、地價稅繳款書、台北市政府營利事業登記證、營利
    事業登記抄本、公司登記案件進度查詢、房屋租賃契約書等
    在卷可稽，自堪信為真實。
四、兩造之爭點及論述：
    原告主張被告未經其同意，擅將被告公司地址登記設在系爭
    房屋，致其無法將系爭房屋另行出租他人，受有相當於租金
    之損害金及增加繳納房屋稅、地價稅之損害，爰依侵權行為
    之法律關係請求被告賠償損害等語，為被告所否認，並以前
    揭情詞置辯。經查：
（一）按當事人主張有利於己之事實者，就其事實有舉證之責任
      ，民事訴訟法第277條前段定有明文。本件原告主張被告
      將其公司地址設在系爭房屋之期間為89年5月22日至96年1
      月13日一節，被告則抗辯其僅於93年4月至95年12月間設
      址在系爭房屋等語。依上說明，就被告否認設址期間，自
      應由原告就其主張有利於己之事實負舉證之責。經查原告
      就其主張，無非提出其向台北縣政府列印日期96年4月17
      日之「營利事業登記抄本」上記載：被告公司「所在地：
      臺北市○○市○○路268號15樓之5（...）、核准設立日
      期：089/5/22、登記狀況：遷出（遷出至臺北市）、最近
      一次登記狀況核准日期及文號：096/1/14 （...）」為證
      ，惟按民事訴訟法第355條第1項規定，文書依其程式及意
      旨得認作公文書者，推定為真正，僅係推定其形式之證據
      力，至其實質上證據力之有無，仍應由事實審法院依自由
      心證判斷之。又參以上開抄本核發時即蓋上「本謄本與商
      業登記簿記載無異，惟核發後有關內容如經依法異動，應
      以異動者為準，不再另行通知」之印文，可知上開記載僅
      能證明與商業登記簿記載無異，尚難據此即認被告設址在
      系爭房屋之期間為89年5月22日至96年1月13日之事實。反
      觀，被告就其所辯，業據其提出其公司之台北市政府營利
      事業登記證、90年度未分配盈餘申報書、91年度營利事業
      所得稅結算申報書、財政部北區國稅局89年度未分配盈餘
      申報核定通知書及營業人銷售額與稅額申報書（所屬年月
      份：93年3月-4月）、經濟部95年12月4日函為證（見卷第
      62-65頁、第73頁）。依該台北市政府營利事業登記證上
      記載，被告係於89年5月22日核准設立登記，設立時登記
      之營業所在地為「台北市文山區○○○路○段211巷26弄11
      號1樓」，並非系爭房屋；依該90年度未分配盈餘申報書
      、91年度營利事業所得稅結算申報書、財政部北區國稅局
      89年度未分配盈餘申報核定通知書及營業人銷售額與稅額
      申報書上記載，被告之營業地址分別為「臺北市○○○路
       ○段125號7樓之1」、「內湖區○○里○○○路○段123巷2
       8號9樓」、「台北市大同區○○○路292號7樓」，均非
      系爭房屋；依經濟部95年12月4日函載，被告於95年12月
      1日申請遷移至台北市，其公司原地址為台北縣中和市○
      ○路268號15樓之5，新地址為台北市○○區○○街2段91
      號6樓之3，此與原告所提出之被告公司登記案件進度查詢
      資料記載相符。足見被告辯稱其於93年4月始設址於系爭
      房屋，且於95年12月即遷出等情，應屬可信。綜上所述，
      被告設址於系爭房屋之期間應為93年4月1日至95年11月30
      日。
（二）次按因故意或過失，不法侵害他人之權利者，負損害賠償
      責任，民法第184條第1項前段定有明文。本件原告主張被
      告無權設址於系爭房屋一節，被告雖辯稱其於93年4月間
      設址於系爭房屋，係因與其同一出版集團之布波公司代表
      與原告訂約，一年一約，並明定租賃為營業用，直到95年
      簽訂最後一次契約，其與布波公司雖名義上為二家公司，
      實際上係同一公司云云，並提出布波公司與原告乙○○簽
      定之房屋租賃契約（見卷第68頁）為證，然為原告所否認
      ，經查被告與布波公司係不同獨立之法人，有各該公司登
      記資料在卷可稽，布波公司與原告簽訂之租約，係渠等間
      租賃關係，與被告無關，尚難謂被告因此而取得設址於系
      爭房屋之合法權源，且布波公司與原告乙○○簽訂之租約
      ，租期自95年4月26日至96年4月25日，亦無法證明在此租
      期之前被告有向原告承租系爭房屋之事實，此外被告無法
      舉證其於93年4月1日至95年11月30日設址於系爭房屋有何
      正當權源，堪認原告主張被告無權設址於系爭房屋，為屬
      可採。則被告未經原告之同意，於93年4月1日至95年11月
      30日設址於系爭房屋，自屬侵害原告對系爭房屋之所有權
      ，從而原告依侵權行為之法律關係請求被告賠償損害，洵
      屬有據。
（三）惟按，原告究因被告設址於系爭房屋而受有何種損害？原
      告主張其因被告設址於系爭房屋，致其在此段期間無法將
      系爭房屋另行出租他人，受有相當於租金之損害金一節，
      為被告所否認。經查，被告僅設址於系爭房屋，並未占有
      使用系爭房屋等情，為原告所不爭，果爾，設址於系爭房
      屋並不等同占有使用系爭房屋，尚難據此認原告無法將系
      爭房屋另行出租他人，且原告亦無法舉證其原本計畫要出
      租他人，因被告設址於此致其無法出租他人而受有相當於
      租金之損害金之事實，則原告依侵權行為請求被告賠償其
      受有相當80個月租金之損害金一節，尚無可取。其次，原
      告另主張其因被告設址於系爭房屋，致系爭房屋無法適用
      自用住宅用地之稅率，其因此增加繳納地價稅及房屋稅而
      受有損害一節，已據其提出台北縣政府稅捐稽徵處中和分
      處96年12月20日北稅中三字第0960045227號函、93-96年
      全期房屋稅繳納證明書及90-95年地價稅繳款書為證（見
      卷第127-138頁）。經查，如前所述，被告於93年4月1日
      至95年11月30日設址於系爭房屋，然原告已於95年4月26
      日將系爭房屋出租予布波公司，並渠等租約中定明系爭房
      屋係供營業之用（有該租約可稽），準此，系爭房屋自95
      年4月26日起其房屋稅及地價稅本應適用營業用稅率及一
      般土地稅率，難謂原告自斯時後受有增加繳納房屋稅及地
      價稅之損害，故原告請求被告賠償自95年4月25日之後增
      加繳納之房屋稅及地價稅部分，並無理由。即原告所得請
      求被告賠償增加繳納房屋稅及地價稅之期間應為93年4月1
      日至95年4月25日。又按地價稅係按地價總額計算，基本
      稅率為千分之十，自用住宅用地稅率為千分之二，而所稱
      自用住宅用地，指土地所有權人或其配偶、直系親屬於該
      地辦竣戶籍登記，且無出租或供營業使用之住宅用地，有
      原告提出之台北市稅捐稽徵處萬華分處96年9月19日北市
      稽萬華乙字第09631308500號函在卷可稽（見卷第142頁）
      。復經本院依職權調閱原告個人基本資料，原告乙○○於
      92年4月1日將戶籍登記於系爭房屋，有其個人基本資料查
      詢結果在卷可參，且被告亦未舉證原告之前有將系爭房屋
      出租予他人，系爭房屋之用地應符合「自用住宅用地」要
      件而得適用自用住宅用地之稅率，準此，原告主張其因被
      告於93年4月1日至95年4月25日設址於系爭房屋，致其無
      法適用自用住宅用地稅率，而受有增加繳納地價稅之損害
      ，為屬有理。另參以台北縣政府稅捐稽徵處中和分處96年
      10月23日以北稅中二字第0960037035號函，系爭房屋90年
      至94年度地價稅納稅義務人為甲○○，95年度納稅義務人
      為乙○○，均按一般用地課徵地價稅，與自用住宅用地稅
      額相差628元（見卷第74-75頁），則依該稅率差額計算結
      果，原告甲○○因此受有增加繳納地價稅之損害額為1,09
      9元，原告乙○○因此受有增加繳納地價稅之損害額為201
      元。另有關房屋稅部分，依上開台北縣政府稅捐稽徵處中
      和分處函，系爭房屋之房屋稅因部分面積供營業使用，部
      分面積供住家及非住家非營業使用，依其用途使用之面積
      核算房屋現值及稅率課徵房屋稅，而房屋稅係按房屋現值
      乘以稅率課徵，營業用稅率為3％、住家用稅率則為1.2％
      ，是原告主張其因被告於93年4月1日至95年4月25日設址
      於系爭房屋，致其無法適用住家用稅率而受有增加繳納房
      屋稅之損失，亦屬有理。則依該稅率差額計算結果，原告
      甲○○因此受有增加繳納房屋稅之損害額為7,681元，原
      告乙○○受有增加繳納房屋稅之損害額為4,971元。綜上
      所述，本件原告甲○○受有應加繳納地價稅及房屋稅之損
      害額計為8,780元，原告乙○○受有之增加繳納地價稅及
      房屋稅之損害額計為5,172元（以上計算式詳如附表）。
五、從而，原告依侵權行為之法律關係，請求被告分別給付原告
    乙○○5,172元、原告甲○○8,780元，為有理由，應予准許
    。逾此之請求，為無理由，應予駁回。
六、假執行之宣告：
    原告陳明願供擔保聲請宣告假執行，關於其勝訴部分，核無
    不合，爰酌定相當之擔保金額，予以准許；至其敗訴部分，
    假執行之聲請失所附麗，應予駁回。
七、本件為判決基礎之事證已臻明確，兩造所為之其他主張、陳
    述並所提之證據，經審酌後，認均與本件之結論無礙，不再
    一一論述，併予敘明。
八、據上論結，本件原告之訴為一部有理由，一部無理由，依民
    事訴訟法第385條第1項前段、第79條、第390條第2項，判決
    如主文。
中    華    民    國    97    年    2    月    18     日
                     民事第六庭    法  官  曾部倫
以上正本係照原本作成
如對本判決上訴，須於判決送達後20日內向本院提出上訴狀
中    華    民    國    97    年    2     月    20    日
                                    書記官  謝梅琴
附表：
一、地價稅：
1.（1）課稅期間:93年1月1日至93年12月31日
  （2）台北縣政府稅捐稽徵處核課之繳納稅額：784元
  （3）若被告未將公司執照及營業事業登記證設立於系爭房屋
       所在地，而以自用住宅用地稅率計算之應納稅額與以一
       般用地課徵之地價稅相差數額，即原告因此受有地價稅
       增加之損害額為628元（見台北縣政府稅捐稽徵處中和分
       處96年10月23日北稅中二字第0960037035號函，卷第74
       頁）。
  （4）此段期間之稅款由原告甲○○繳納，有台北縣政府稅捐
       稽徵處93年地價稅繳款書為證（卷第135頁），惟被告係
       於93年4月始將公司地址設立於系爭房屋所在地，故原告
       甲○○此部分僅能請求93年4月至93年12月31日之損害額
       為471元（628÷12×9＝471。元以下四捨五入）。
2.（1）課稅期間:94年1月1日至94年12月31日
  （2）台北縣政府稅捐稽徵處核課之繳納稅額：784元
  （3）若被告未將公司執照及營業事業登記證設立於系爭房屋
       所在地，而以自用住宅用地稅率計算之應納稅額與以一
       般用地課徵之地價稅相差數額，即原告因此受有地價稅
       增加之損害額為628元（見台北縣政府稅捐稽徵處中和分
       處96年10月23日北稅中二字第0960037035號函，卷第74
       頁）。
  （4）此段期間之稅款由原告甲○○繳納，有台北縣政府稅捐
       稽徵處94年地價稅繳款書為證（卷第136頁），故原告甲
       ○○此部分能請求之損害額為628元。
3.（1）課稅期間:95年1月1日至95年12月31日
  （2）台北縣政府稅捐稽徵處核課之繳納稅額：784元
  （3）若被告未將公司執照及營業事業登記證設立於系爭房屋
       所在地，而以自用住宅用地稅率計算之應納稅額與以一
       般用地課徵之地價稅相差數額，即原告因此受有地價稅
       增加之損害額為628元（見台北縣政府稅捐稽徵處中和分
       處96年10月23日北稅中二字第0960037035號函，卷第74
       頁）。
  （4）此段期間之稅款由原告乙○○繳納，有台北縣政府稅捐
       稽徵處95年地價稅繳款書為證（卷第137頁），惟原告乙
       ○○於95年4月26日將系爭房屋出租布波公司，故原告乙
       ○○此部分僅能請求95年1月1日至95年4月25日之損害額
       為201元【（628×3/12）+（628÷12×25/30）】＝201
       。元以下四捨五入）
4.（1）原告甲○○之損害額合計為1,099元（471+628=1,099）
       。
  （2）原告乙○○之損害額為201元。
二、房屋稅：
1.（1）稅款所屬期間:92年7月1日至93年6月30日
  （2）台北縣政府稅捐稽徵處核課之繳納稅額：14,204元
  （3）若被告未將公司執照及營業事業登記證設立於系爭房屋
       所在地，而以住家用稅率1.2%計算之應納稅額：
      【（344,200+251,400）×1.2%】+（43,100×2%）＝8,00
       9（元以下四捨五入）
  （4）原告因此受有房屋稅增加之損害額為6,195元（14,204-8
       ,009=6,195）
  （5）此段期間之稅款由原告甲○○繳納，有台北縣政府稅捐
       稽徵處93年全期房屋稅繳納證明書為證（卷第105頁），
       惟被告係於93年4月始將公司地址設立於系爭房屋所在地
       ，故原告甲○○此部分僅能請求93年4月至93年6月30日
       之損害額為1,549元（6,195×3/12＝1,549。元以下四捨
       五入）。
2.（1）稅款所屬期間:93年7月1日至94年6月30日
  （2）台北縣政府稅捐稽徵處核課之繳納稅額：14,010元
  （3）若被告未將公司執照及營業事業登記證設立於系爭房屋
       所在地，而以住家用稅率1.2%計算之應納稅額：
      【（340,700+248,800）×1.2%】+（40,200×2%）＝7,87
       8
  （4）原告因此受有房屋稅增加之損害額為6,132元（14,010-7
       ,878=6,132）
  （5）此段期間之稅款由原告甲○○繳納，有台北縣政府稅捐
       稽徵處94年全期房屋稅繳納證明書為證（卷第106頁），
       ，故原告甲○○此部分能請求之損害額為6,132元。
3.（1）稅款所屬期間:94年7月1日至95年6月30日
  （2）台北縣政府稅捐稽徵處核課之繳納稅額：13,815元
  （3）若被告未將公司執照及營業事業登記證設立於系爭房屋
       所在地，而以住家用稅率1.2%計算之應納稅額：
      【（337,100+246,300）×1.2%】+（37,400×2%）＝7,74
       9（元以下四捨五入）
  （4）原告因此受有房屋稅增加之損害額為6,066元（13,815-7
       ,749=6,066）
  （5）此段期間之稅款由原告乙○○繳納，有台北縣政府稅捐
       稽徵處95年全期房屋稅繳納證明書為證（卷第107頁），
       惟原告乙○○於95年4月26日將系爭房屋出租布波公司，
       故原告乙○○此部分僅能請求94年7月1日至95年4月25日
       之損害額為4,971元【（6,066×9/12）+（6,066÷12×
       25/30）】＝4,971。元以下四捨五入）。
4.（1）原告甲○○之損害額合計為7,681元（1,549+6,132=7,68
       1）。
  （2）原告乙○○之損害額為4,971元。
三、總計：
1.原告甲○○受有之地價稅及房屋稅增加之損害額為8,780元（1
  ,099+7,681=8,780）。
2.原告乙○○受有之地價稅及房屋稅增加之損害額為5,172元（2
  01+4,971=5,172）。


司法院資訊處製作；財團法人民間司法改革基金會備份。
